【裁判字號】    89,上訴,234
【裁判日期】    890406
【裁判案由】    毒品危害防制條例
【裁判全文】
臺灣高等法院刑事判決                  八十九年度上訴字第二三四號
    上  訴  人
    即  被  告  乙○○
右上訴人因毒品危害防制條例案件，不服臺灣臺北地方法院八十八年度訴字第一六二
九號，中華民國八十八年十二月十三日第一審判決（起訴案號：臺灣臺北地方法院檢
察署八十八年度偵字第二○八一九號）提起上訴，本院判決如左：
    主  文
原判決撤銷。
乙○○連續轉讓第二級毒品，累犯，處有期徒刑柒月。
    事  實
一、乙○○曾於民國八十六年間因違反麻醉藥品管理條例案件，經台灣板橋地方法院
    判處有期徒刑四月，於八十六年四月十九日易科罰金執行完畢；又於同年間因違
    反麻醉藥品管理條例案件，經台灣台北地方法院判處有期徒刑五月，於八十七年
    二月二十七日易科罰金執行完畢，猶不知悛悔，明知安非他命係毒品危害防制條
    例第二條所規定之第二級毒品，竟基於概括之犯意，自八十八年七月底某日起至
    同年八月四日晚間止，連續在友人甲○○位於台北市○○區○○街二十六巷十弄
    一號四樓（起訴書誤載為台北市○○區○○路四七八號三樓）住處，無償轉讓其
    供自己吸用（由台灣台北地方法院另案裁定送觀察勒戒）而非法持有之安非他命
    少許數量予甲○○吸用共四次，嗣於八十八年八月六日晚間八時三十分許，為警
    在台北市○○區○○街二十六巷十弄一號四樓查獲甲○○施用第二級毒品安非他
    命案件，扣得甲○○所有含安非他命殘渣○．○二公克之塑膠袋一個（毛重○．
    二三公克，淨重○．○二公克，驗餘淨重○．○一公克），而循線查獲上情。
二、案經台北市政府警察局移送臺灣臺北地方法院檢察署檢察官偵查起訴。
    理  由
一、訊據被告乙○○矢口否認右揭犯行，辯稱：伊未轉讓安非他命予甲○○云云。然
    查：右揭事實，業據證人甲○○於警訊時及偵查中證述明確在卷（見偵查卷第十
    二頁至第十三頁，第三十五頁背面），且被告於警訊時供稱：伊吸食安非他命之
    來源係委託甲○○買的，甲○○買到安非他命後就打電話給伊，伊到甲○○家，
    付買時之金額後，二人共同吸用；有時甲○○沒有安非他命了，會打電話向伊要
    ，伊即攜帶安非他命至甲○○家，二人共同吸用；有時伊會提供甲○○安非他命
    ，酬謝甲○○幫伊購買安非他命等語（見偵查卷第六頁正面、背面）；於原審審
    理中供稱：安非他命係伊出錢，甲○○去買的，二人共同使用，伊分一半給甲○
    ○，要吸多少甲○○自己拿，八十八年七、八月間分給他三、四次等語（見原審
    卷第二十頁正反面）；於本院調查時則明確供稱：「（在一審時你講安非他命你
    出錢，甲○○去買，二人共同使用，你分一半給甲○○，要吸多少自己拿？）在
    他家給他吸，是這樣沒有錯」、「從七月底開始」、「（總共幾次？）四次」、
    「（最後一次何時在他家分給他吸？）前二天，八月四日晚上在甲○○家」等語
    （見本院卷第六十九頁正面及背面、第七十一頁）。證人甲○○於本院調查時到
    庭證稱：「（那些安非他命是乙○○託你買回來的？）純粹是他手上的東西，分
    給我吸，沒有幫他買：：我們一起出錢去買，我的部分吸完，也會向他要一點，
    他吸完也會跟我要，我們互相請來請去」等語（見本院卷第七十頁正面及背面）
    。被告於本院調查時所稱從八十八年七月底開始分給甲○○吸四次，最後一次是
    在八十八年八月四日，核與甲○○於警訊、偵查及本院調查時之證述，及被告於
    警訊及原審審理時之供述均無不符，足見其自白信而有徵。至於甲○○否認有幫
    被告購買安非他命（稱係一起出錢買），與被告所供「安非他命係伊出錢，甲○
    ○去買的」云云，未盡一致，但二人就被告將其持有之安非他命免費提供一部分
    給甲○○吸食之基本事實，供證一致，自得採為被告不利之證明（最高法院七十
    四年台上字第一五九九號判例意旨參照）。按被告既提供安非他命予甲○○吸用
    而未收費，即屬無償轉讓，不因被告親自拿給甲○○，或甲○○自己拿而有不同
    。此外，復有前述留有安非他命殘渣○．○二公克之塑膠袋一個（毛重○．二三
    公克，淨重○．○二公克，驗餘淨重０‧０一公克），扣於甲○○違反毒品危害
    防制條例案卷內可資佐證（見本院調閱之台灣台北地方法院檢察署八十八年度偵
    字第一八四五六號卷十五頁背面，影本留存，原卷返還），該殘渣經台北市政府
    警察局刑事警察大隊以試劑初步檢驗及台北市政府警察局刑事鑑識中心以精密方
    法鑑定結果確係安非他命，亦有初步檢驗報告單及鑑驗通知書可稽（見同上調閱
    之偵查卷第十六頁、第五十一頁，影本留存，原卷返還）。本件事證明確，被告
    否認有轉讓安非他命犯行，係屬卸責之詞，不足採信。被告之犯行堪予認定。
二、按安非他命業經八十七年五月二十日公布之毒品危害防制條例第二條規定為第二
    級毒品，該條例於同年月二十二日施行，被告將安非他命無償轉讓予甲○○吸用
    ，核其所為係犯毒品危害防制條例第八條第二項轉讓第二級毒品罪。被告持有第
    二級毒品安非他命之低度行為，為轉讓之高度行為所吸收，不另論罪。被告多次
    轉讓犯行，時間緊接，犯罪構成要件相同，顯係基於概括犯意而為，為連續犯，
    應依刑法第五十六條之規定論以一罪，並加重其刑。查被告曾於八十六年間因違
    反麻醉藥品管理條例案件，經台灣板橋地方法院判處有期徒刑四月，於八十六年
    四月十九日易科罰金執行完畢；又於同年間因違反麻醉藥品管理條例案件，經台
    灣台北地方法院判處有期徒刑五月，於八十七年二月二十七日易科罰金執行完畢
    ，有台灣高等法院檢察署刑案紀錄簡覆表及被告全國前案紀錄表各一件附卷可稽
    （見原審卷第三頁、第四頁及第十頁），其於有期徒刑執行完畢後五年內再犯本
    件有期徒刑以上之罪，為累犯，應依法加重其刑並遞加之。
三、原審予以論科，固非無見，惟查原判決未明確認定被告轉讓安非他命給甲○○吸
    用之次數，僅大約認係三、四次，又未調閱台灣台北地方法院檢察署八十八年度
    偵字第一八四五六號甲○○違反毒品危害防制條例案卷（附於台灣台北地方法院
    八十八年北簡字第二一三一號卷內），查明警察在甲○○住處查獲之塑膠袋內殘
    渣是否確為安非他命（此關係甲○○指證之真實性），容有未洽。被告上訴意旨
    空言否認犯罪，並辯稱：東西不是伊的，是甲○○把東西都推給伊云云。經查被
    告既已供認安非他命由伊出錢，甲○○去買，二人共同使用，伊分一半給甲○○
    ，在甲○○家裡吸用等情，則所辯安非他命非伊所有，是甲○○把安非他命都推
    給伊云云，自不足採。惟原判決既有前述可議之處，仍屬無可維持，應予撤銷改
    判。爰審酌被告之犯罪動機、目的、手段、所生之危害（僅四次，數量甚微）及
    犯罪後之態度等一切情狀，量處如主文第二項所示之刑。
四、前述留有安非他命殘渣○．○二公克之塑膠袋一個（毛重○．二三公克，淨重○
    ．○二公克，驗餘淨重○．○一公克），係查獲甲○○時扣得，非供本案犯罪所
    用之物，至該安非他命雖係違禁物，但業經被告轉讓予甲○○，已非被告所有，
    宜於該案沒收之，爰均不為沒收之諭知，併此敘明。
五、被告乙○○經合法傳喚，無正當理由不到庭，爰不待其陳述逕行判決。
據上論斷，應依刑事訴訟法第三百六十九條第一項前段、第三百六十四條、第二百九
十九條第一項前段、第三百七十一條，毒品危害防制條例第八條第二項，刑法第十一
條前段、第五十六條、第四十七條，判決如主文。
本案經檢察官沈明彥到庭執行職務。
中    華    民    國    八十九    年      四        月        六        日
                            臺灣高等法院刑事第二十二庭
                                審判長法  官  許  正  順
                                      法  官  林  明  俊
                                      法  官  林  文  舟
右正本證明與原本無異。
如不服本判決應於收受送達後十日內向本院提出上訴書狀，其未敘述上訴之理由者並
得於提起上訴後十日內向本院補提理由書（均須按他造當事人之人數附繕本）。
                                      書記官  莊  昭  樹
中    華    民    國    八十九    年      四        月        十        日
附錄：本案論罪科刑法條全文
毒品危害防制條例第八條第二項：
轉讓第二級毒品者，處六月以上五年以下有期徒刑，得併科新臺幣七十萬元以下罰金
。


司法院資訊處製作；財團法人民間司法改革基金會備份。
